【裁判字號】    89,判,2912
【裁判日期】    891012
【裁判案由】    分割登記
【裁判全文】
最  高  行  政  法  院  判  決                  八十九年度判字第二九一二號
    原      告  臺灣省石門農田水利會
    代  表  人  甲○○
    訴訟代理人  范振星 律師
    被      告 桃園縣八德地政事務所
    代  表  人 吳世真
    訴訟代理人 賴素珠
               邱顯政
右當事人間因分割登記事件，原告不服台灣省政府中華民國八十八年六月三十日八八
府訴一字第一五五六三六號再訴願決定，關於八十六年六月二日土地逕行分割部分提
起行政訴訟，本院判決如左︰
    主  文
原告之訴駁回。
訴訟費用由原告負擔。
    事  實
緣原告以其所有坐落桃園縣八德市○○段九五○之一二、九五○之一四、九五○之二
七、九五○之二九、九五○之三○地號土地，於民國八十三年七月十九日由原告及案
外人帖金鳳共同向被告申請與案外人帖金鳳所有同段九五○之六、九五○之二○、九
五○之二一、九五○之二二地號土地合併登記為同段九五○之六地號土地，同時由合
併後之九五○之六地號土地分割為同段九五○之六地號土地（帖金鳳取得）及同段九
五○之四六地號土地（原告取得），原告於該項登記完畢後，嗣於八十四年七月十四
日以石農財字第三七七六號函桃園地政事務所提出異議，請求撤銷前開登記，經該所
查明上開合併、分割登記有瑕疵，爰以八十四年九月二日地一字第四八五三號函請被
告續辦更正登記，同時原告亦於八十四年七月十四日、八十四年十一月十八日向被告
申請撤銷上開登記，恢復原有未合併分割前登記位置、面積，被告分別以八十四年九
月二十日八四德地一字第四七八號、八十四年十一月二十九日八四德地一字第一四九
五號函原告以系爭土地既經案外人帖金鳳登記取得並提供擔保設定抵押權登記予新竹
區中小企業銀行，已涉及私權爭執，無從逕依職權撤銷回復原登記。因被告未處理撤
銷回復原登記，反而於八十六年六月二日將系爭土地分割，將同段九五○之六地號部
分分割成九五○之六、九五○之四七、九五○之四八、九五○之四九地號等四筆土地
，九五○之四六地號部分分割成九五○之四六、九五○之五○、九五○之五一地號等
三筆土地，原告認其權益受損，乃循序提起訴願、再訴願，遞遭決定駁回，遂提起行
政訴訟。茲摘兩造訴辯意旨如次：
原告起訴意旨略謂︰被告於辦理坐落桃園縣八德市○○段九五○之一二、九五○之一
四、九五○之二七、九五○之二九、九五○之三○地號土地與同段九五○之六、九五
○之二○、九五○之二一、九五○之二二地號土地合併登記為同段九五○之六地號土
地，同時由合併後之九五○之六地號土地分割為同段九五○之六、九五○之四六地號
土地後，原告於八十四年七月十四日提出異議，被告並未停止損害原告權益之行為，
繼續於八十六年五月二十九日以德字第九六四七號收件，於八十六年六月二日逕行將
合併分割之土地分割，即將同段九五○之六地號分割為九五○之六、九五○之四七、
九五○之四八、九五○之四九地號等四筆土地，九五○之四六地號分割成九五○之四
六、九五○之五○、九五○之五一地號等三筆土地，損害原告權益，經提起一再訴願
，遞遭決定駁回，遂提起行政訴訟，請求判決撤銷原處分及一再訴願等語。
被告答辯意旨略謂︰緣坐落桃園縣八德市○○段九五○之六、九五○之二○、九五○
之二一、九五○之二二地號原為案外人帖金鳳所有，另同段九五○之一二、九五○之
一四、九五○之二七、九五○之二九、九五○之三○地號為原告所有。上開土地七十
年間分別編為特定農業區農牧用地、水利用地，七十五年部分劃入大溪埔頂地區都市
計畫內，部分「住宅區」、「商業區○○○道路用地」，部分仍為非都市土地，其公
共設施及邊界範圍於八十一年間辦妥逕為分割登記。原告石門農田水利會先申請水利
用地變更編定為農牧用地，再與案外人帖金鳳以八十三年七月十九日收件字第四二二
○六、四二二○七、四二二○八號向被告申請本案前開九筆土地合併為九五○之六地
號，再分割為九五○之六、九五○之四六地號二筆，帖金鳳取得九五○之六地號全部
、原告取得九五○之四六地號全部。嗣本案土地依桃園縣政府八十五年十月二十一日
八五府地籍字第二三○五九五號函示，依照大溪埔頂地區都市計畫公共設施及邊界範
圍補辦逕為分割登記，被告乃依法辦理逕為分割，將同段九五○之六地號分割為九五
○之六、九五○之四七、九五○之四八、九五○之四九地號等四筆土地，九五○之四
六地號分割成九五○之四六、九五○之五○、九五○之五一地號等三筆，為無不合，
並無損害原告權益，請求判決駁回原告之訴等語。
    理  由
本件原告起訴，關於請求撤銷合併、分割共有物回復原狀部分核屬不合法，本院另案
裁定駁回，先此敘明。
按「細部計畫擬定後，除首都、直轄市應報由內政部核定實施外，其餘一律由該管省
政府核定實施，並應於核定發布實施一年內豎立椿誌計算座標，辦理地籍分割測量，
並將道路及其他公共設施用地、土地使用分區之界線測繪於地籍圖上，以供公眾閱覽
或申請謄本之用：：」，又「都市計畫樁豎立完竣，並經依第七條規定公告確定後，
直轄市、縣（市）（局）政府工務（建設或都市計畫）單位除應將樁位座標表、樁位
圖、樁位指示圖及有關資料送地政單位外，並應實地完成樁位點交作業，據以辦理地
籍逕為分割測量。」分別為都市計畫法第二十三條、都市計畫樁測定及管理辦法第三
十八條所明定。查，被告依照桃園縣政府八十五年十月二十一日八五府地籍字第二三
○五九五號函示，依照大溪埔頂地區都市計畫公共設施及邊界範圍之補辦，於八十六
年六月二日將坐落桃園縣八德市○○段帖金鳳所有之九五○之六地號土地，逕行分割
成九五○之六、九五○之四七、九五○之四八、九五○之四九地號等四筆土地，原告
所有九五○之四六地號土地，逕行分割成九五○之四六、九五○之五○、九五○之五
一地號等三筆土地。原告認此次逕行分割，使其權益受損，乃循序提起訴願、再訴願
，遞遭駁回，仍難甘服，遂提起行政訴訟，主張：被告逕行將原告所有坐落桃園縣八
德市○○段九五○之四六地號土地，於八十六年六月二日逕行分割為九五○之四六、
九五○之五○、九五○之五一地號等三筆土地，損害原告權益云云。經查，被告於八
十六年五月二十九日以德字第九六四七號收件，八十六年六月二日辦理系爭土地逕為
分割登記，核係依據桃園縣政府八十五年十月二十一日八五府地籍字第二三○五九五
號函說明三「：：本案土地於民國七十五年部分劃入大溪埔頂地區都市計畫內，部分
為住宅區○○○區○道路用地，部分仍為非都市土地。其公共設施及邊界範圍於民國
八十一年間辦理逕為分割登記：：請貴所將本案土地仍應依照大溪埔頂土地都市計畫
公共設施及邊界補辦逕為分割登記」之函示辦理，即將帖金鳳所有同段九五○之六地
號土地分割為九五○之六、九五○之四七、九五○之四八、九五○之四九地號等四筆
土地，原告所有九五○之四六地號土地分割成九五○之四六、九五○之五○、九五○
之五一地號等三筆土地，其分割前及分割後之面積均相同，分別為三○三九平方公尺
及一○一八平方公尺，並無減少，業據被告提出分割前後明細表在卷足稽，核與土地
登記簿謄本所載無誤，即僅係完成椿位點而已，並無損害原告之權益。又被告依首揭
都市計畫樁測定及管理辦法第三十八條規定辦理時，亦毋庸原告之同意，原告以其逕
為分割，損害其權益云云，容有誤解。原告並未具體陳明其權益如何受損，空言主張
，核無足採。原處分核無違誤，一再訴願遞予維持，並無不合，原告起訴意旨為無理
由，應予駁回。
據上論結，本件原告之訴為無理由，爰依行政訴訟法施行法第二條、行政訴訟法第九
十八條第三項前段，判決如主文。
中    華    民    國     八十九      年      十      月      十二       日
                    最 高 行 政 法 院  第 五 庭
                                審 判 長 法  官      廖  政  雄
                                         法  官      廖  宏  明
                                         法  官      趙  永  康
                                         法  官      林  清  祥
                                         法  官      姜  仁  脩
右  正  本  證  明  與  原  本  無  異
                                         法院書記官  張  惠  美
中    華    民    國     八十九      年      十      月      十二       日


司法院資訊處製作；財團法人民間司法改革基金會備份。
